【裁判字號】    90,上易,1403
【裁判日期】    900531
【裁判案由】    違反能源管理法
【裁判全文】
臺灣高等法院高雄分院刑事判決                    九十年度上易字第一四三號
    上  訴  人  台灣屏東地方法院檢察署檢察官
    被      告  甲○○
右上訴人因被告違反能源管理法案件，不服臺灣屏東地方法院九十年度易字第四九一
號中華民國九十年五月三十一日第一審判決（起訴案號：臺灣屏東地方法院檢察署八
十九年度偵字第五０六五號，併辦案號：臺灣高雄地方法院署九十年偵字第三三八號
），提起上訴，及移送併案審理（臺灣屏東地方法院檢察署：九十年度偵字第三三九
一號），本院判決如左：
    主  文
上訴駁回。
    事  實
一、甲○○明知柴油為中央主管機關指定之能源，未經許可，不得經營能源銷售業務
    ，竟基於經營能源銷售業務之犯意，先後於(一)民國八十九年八月二十二日起，在
    屏東縣東港鎮○○里○○路附近，以每公升新台幣（下同）六點五元之價格，向
    不詳姓名年籍綽號「阿德」之人購入經中央主管機關經濟部指定之能源產品─柴
    油一千二百公升後，復以每公升八點五元之價格，先後將之出售予不詳姓名年籍
    之大貨車司機。嗣於同年月二十八日二十二時十分許，於同一地點，向綽號「阿
    德」之人再以每公升五元購入二千公升柴油，並將之注入車號六Ｋ─七六七油罐
    車內，於載運離去之際，為警當場查獲，並扣得柴油二千公升（已責由甲○○保
    管）。(二)同年十一月六日，於同一地點，向綽號「阿德」之人購入五千公升柴油
    ，於載運至高雄市販賣途中，為警於同日十七時許，在屏東縣東港鎮○○里○○
    路查獲，並扣得柴油五千公升（已責由甲○○保管）。(三)同年十二月十九日於同
    一地點，向綽號「阿德」之人購入三萬公升柴油，於載運至嘉義販賣圖利途中，
    為警於同日十七時五十分許，在國道一號高速公路北向三四五公里處為警查獲，
    並扣得柴油三萬公升。
二、案經屏東縣警察局東港分局報請臺灣屏東地方法院檢察署檢察官偵查起訴及臺灣
    高雄地方法院檢察署移送併辦。
    理  由
一、右開事實，業據被告甲○○於警、偵訊、原審及本院審理時坦承不諱，而查獲當
    時所扣得之油品經採樣送請中國石油股份有限公司煉製研究所燃料檢測實驗室鑑
    驗結果，認扣案之油品確為柴油無誤，此有卷附經濟部取締經營油品會報執行小
    組高雄執行分組八十九年十二月一日高處（八九）高執字第八九一二００二六號
    函附之檢驗報告、經濟部取締經營油品會報執行小組高雄執行分組九十年二月二
    日高處（九十）高執字第九００二００四四號函附之檢驗報告、經濟部取締經營
    油品會報執行小組高雄執行分組九十年三月八日高處（九十）高執字第九００三
    ０一八０號函附之檢驗報告各一份在卷可稽，並有保管條三紙在卷可參，而扣案
    之柴油多達三萬七千公升，其數量眾多，被告又非經營運輸業務而擁有眾多車輛
    之人，是前開柴油係供銷售之用至為明顯，被告自白與事實相符，可信為真實，
    本件事證明確，被告犯行應堪認定。
二、按柴油係經濟部公告屬能源管理法第二條所稱之能源，依同法第六條第二項之規
    定，其銷售業務非經許可不得經營，故核被告所為，係犯能源管理法第二十條之
    一之未經許可而經營中央主管機關指定之能源產品銷售業務罪。而「銷售」本質
    上係屬集合犯，被告以單一犯意為多次銷售行為，應論以集合犯之實質上一罪。
    公訴人雖僅就八十九年八月二十二日至同年月二十八日查獲之行為起訴，餘者未
    於起訴書中敘及，但其餘未起訴之銷售行為與起訴部分，有實質上一罪關係，為
    起訴效力所及，本院自應一併審理。
三、原審因而適用能源管理法第二十條之一、刑法第十一條、第二條第一項前段、第
    四十一條第一項前段，罰金罰鍰提高標準條例第二條，現行法規所定貨幣單位折
    算新臺幣條例第二條規定，並審酌被告素行、品行、犯罪動機、目的、手段、所
    生危害及其犯後坦承犯行，態度良好等一切情狀，量處有期徒刑六月，併科罰金
    新台幣十萬元，並諭知易科罰金及易服勞役之折算標準（被告行為後，刑法第四
    十一條業於九十年一月十日修正公布，同年月十二日生效，修正後之刑法第四十
    一條第一項前段規定：犯最重本刑五年以下有期徒刑以下之罪，而受六個月以下
    有期徒刑或拘役之宣告，因身體、教育、職業、家庭或其他正當事由，執行顯有
    困難者，得以一元以上三元以下折算一日。此與原先之刑法第四十一條規定已有
    不同，依刑法第二條第一項前段之規定，自應適用修正後之刑法第四十一條第一
項前段之規定，諭知易科罰金之折算標準），併敘明扣案而責由被告保管之柴油
    三萬七千公升為被告用以銷售之產品，應依能源管理法第二十條之一後段之規定
    ，宣告沒收，至採樣送鑑耗損之些許柴油，顯已滅失，爰不予宣告沒收。又車牌
    號碼六Ｋ─七六七號之油罐車，係群福交通股份有限公司所有，有行車執照影本
    一紙附卷可稽，既非被告所有，亦非違禁物，依法不得宣告沒收。經核原審認事
    用法俱無不合，量刑亦稱妥適，檢察官上訴意旨以(一)被告與「阿德」之人應係共
    犯。(二)政府補助漁船用油原供漁民從事海上捕撈之用，不肖漁民以報關出海捕漁
    為由，持核發之配油手冊，詐購較低廉之等質柴油，未用於海上捕獲行為，被告
    前後數次自高雄前來載運，扣除運費，尚有銷售之利潤，足見知悉該該油品係漁
    民詐購所得之低價油品，予以收購，而另涉有贓物罪嫌，而原判決未予論述，有
    不當之處。惟本件扣案之柴油均係由被告向「阿德」之人買受，業如前述，是其
    與「阿德」間既為買賣之關係，即無共犯之可言。又其所買受之柴油並無積極證
    據證明係贓物，原審因而未以共犯及故買贓物罪論處，並無不當之處，是檢察官
    上訴為無理由，應予駁回。
四、又公訴人移送併辦之九十年度偵字第三三九一號部分，業經原審判決在案，併此
    敘明。
據上論結，應依刑事訴訟法第三百六十八條，判決如主文。
本案經檢察官沈紹嘉到庭執行職務。
中      華      民      國    九十      年      九      月      十一   日
                              臺灣高等法院高雄分院刑事第七庭
                                  審判長法官
                                        法官
                                        法官
不得上訴。
附錄：本判決論罪科刑法條：
能源管理法第二十條之一：
未經許可而經營中央主管機關指定之能源產品之輸入、輸出、生產、銷售業務者，處
一年以下有期徒刑、拘役或科或併科新台幣三十萬元以下罰金，並得沒收其輸入、輸
出、生產、銷售之產品。


司法院資訊處製作；財團法人民間司法改革基金會備份。
